【裁判字號】    90,抗,350
【裁判日期】    900719
【裁判案由】    沒入保證金
【裁判全文】
臺灣高等法院刑事裁定                                九十年度抗字第三五號
    抗  告  人
    即  具保人  乙○○
    被      告  甲○○
右抗告人因被告詐欺案件，不服臺灣士林地方法院九十年五月三十日所為沒入保證金
之裁定（九十年度聲字第六八九號），提起抗告，本院裁定如左：
    主  文
抗告駁回。
    理  由
一、抗告意旨略以：抗告人即被告甲○○之具保人乙○○，前經臺灣士林地方法院檢
    察署以八十九年度執字第二六三一號執行命令通知，應於民國九十年四月二十六
    日偕同被告到案執行，惟被告因詐欺罪，為臺灣高等法院八十九年度上易字第二
    七五一號判處有期徒刑三月，已符合修正後之刑法第四十一條規定，得易科罰金
    。被告遂於九十年五月二十一日聲請准予易科罰金，雖因檢察官已先行聲請獲准
    易科在案，法院乃駁回被告之聲請。然由此可見，抗告人未依前開通知日期，偕
    同被告報到，係為聲請易科罰金而遲延，被告並無逃匿情事。原裁定率予沒入保
    證金，顯有違誤，爰提起本件抗告，請將原裁定撤銷云云。
二、按刑事訴訟法第一百十八條第一項規定：「具保之被告逃匿者，應命具保人繳納
    指定之保證金額，並沒入之。不繳納者，強制執行。保證金已繳納者，沒入之。
    」。又該項「沒入保證金，以法院之裁定行之」，同法第一百二十一條第一項復
    定有明文。
三、經查：
（一）原審以抗告人因被告詐欺案件，經臺灣士林地方法院指定保證金額新臺幣五萬
      元，由抗告人出具現金保證後，將被告釋放。案經判決確定後，臺灣士林地方
      法院檢察署通知抗告人應於九十年四月二十六日偕同被告前往報到執行，該通
      知已於同年月十三日送達抗告人，乃未如期報到，嗣經該檢察署以被告已逃匿
      ，予以通緝等情，有保證金收據、通知抗告人之送達證書、臺灣士林地方法院
      檢察署九十年五月十五日士檢榮執乙緝字第六八０號通緝書各乙紙（均影本）
      在卷可稽。因認被告確有逃匿之事實，爰准臺灣士林地方法院檢察署檢察官聲
      請，依刑事訴訟法第一百二十一條第一項之規定，裁定沒入抗告人繳納之保證
      金，核其認事用法，並無不合。
（二）刑法第四十一條係經立法院於九十年一月四日修正，總統於同年月十日公布，
      自同年月十二日施行。依修正後之刑法第四十一條第一項前段規定：「犯最重
      本刑為五年以下有期徒刑，而受六月以下有期徒刑或拘役之宣告，因身體、教
      育、職業或家庭之關係或因其他正當事由，執行顯有困難者，得以（銀元）一
      元以上三元以下折算一日，易科罰金。」；同法施行法第三條之一規定：「刑
      法第四十一條之規定於修正施行前，已裁判確定之處罰，未執行或執行未完畢
      者，亦適用之。」「未諭知得易科罰金之折算標準者，亦同。」被告因犯詐欺
      罪，經本院判處有期徒刑三月確定，並未諭知易科罰金之折算標準，而被告尚
      未執行，固得適用修正後之刑法第四十一條第一項前段規定，聲請裁定得易科
      罰金之折算標準。然此項事實，於抗告人收得檢察署通知執行之際，抗告人及
      被告均已得知，若要聲請易科罰金，自應在期前聲請，或遵期到案後再行聲請
      ，乃抗告人及被告捨此不為，抗告人又未於指定期日前往檢察署陳報被告去向
      ，而遲至檢察署通緝被告後，被告始具狀聲請易科罰金，則抗告人自無從執此
      主張解免所應負之「具保人」責任。原裁定據檢察官之聲請，將抗告人所繳納
      之保證金沒入，於法並無違誤。抗告意旨指摘原裁定不當云云，為無理由，應
      予駁回。
據上論斷，依刑事訴訟法第四百十二條，裁定如主文。
中      華      民      國      九十     年     七    月     十九       日
                              臺灣高等法院刑事第五庭
                                  審判長法  官  曾  德  水
                                        法  官  楊  貴  雄
                                        法  官  林  立  華
右正本證明與原本無異。
不得再抗告。
                                        書記官  廖  月  女
中      華      民      國      九十     年     七    月     十九       日


司法院資訊處製作；財團法人民間司法改革基金會備份。
